臺灣臺中地方法院交通事件裁定　　　 96年度交聲字第929號
原處分機關　交通部公路總局臺中區監理所
異　議　人
即受處分人　甲○○
上列異議人即受處分人因違反道路交通管理處罰條例案件，對於
交通部公路總局臺中區監理所於民國九十六年八月二日所為之處
分（原處分案號：中監違字第裁六○－Ｚ三Ａ○○一一一六號）
，聲明異議，本院裁定如下：
    主  文
異議駁回。
    理  由
一、原處分機關略以：異議人即受處分人甲○○駕駛車牌號碼：
    Ｘ九–○○○九號自用小客車，於民國九十六年六月三日下
    午三時二十三分許，在國道四號高速公路西向九點三公里處
    ，因「行速一○五公里，限速九○公里，超速十五公里，經
    雷射測距一七○公尺」之違規事實，經國道公路警察局第三
    警察隊泰安分隊員警當場舉發。受處分人依限期到案申訴，
    經向原舉發機關查證違規屬實，原處分機關遂於九十六年八
    月二日，以中監違字第裁六○–Ｚ三Ａ○○一一一六號裁決
    書，依違反道路交通管理處罰條例第三十三條第一項第一款
    、第六十三條第一項規定，裁處受處分人罰鍰新臺幣（下同
    ）三千元，並記違規點數一點，如逾期仍不繳納，依法移送
    強制執行等語。
二、聲明異議意旨則以：受處分人於上開時、地駕駛上開車輛在
    該路段，因車內有妻女，不可能超速，其均維持時速八十公
    里行駛。況本件舉發員警並未依違反道路交通管理處罰條例
    第七條之二第三項規定，於三百公尺前明顯標示。縱有於九
    百公尺或一公里前，明顯標示，亦不合規定。又本件處罰員
    警是否具有公務員身分，有無經考選部銓敘，容有疑義，故
    其等所為之行政處分是否有效，應予查明。本件並無照片可
    以佐證，且雷射測速槍是否有誤差，是否為別人之車輛超速
    ？因當時員警僅將雷射測速槍螢幕讓受處分人看一下而已，
    且員警開立通知單都有領舉發獎金，實難令受處分人信服。
    為此，爰依法聲明異議云云。
三、按受處分人不服第八條主管機關所為之處罰，得於接到裁決
    書之翌日起二十日內，向管轄地方法院聲明異議；又交通法
    庭認為聲明異議無理由者，應以裁定駁回之，道路交通管理
    處罰條例第八十七條第一項、道路交通案件處理辦法第十九
    條各定有明文。又按汽車行駛高速公路而不遵守管制之規定
    者，處汽車駕駛人三千元以上六千元以下罰鍰；汽車行駛高
    速公路應依速限標誌指示；行車速度應依標誌或標線之規定
    ；汽車駕駛人有第三十三條情形者，除依原條款處罰鍰外，
    並予記違規點數一點，道路交通管理處罰條例第三十三條第
    一項、第六十三條第一項第一款、道路交通安全規則第九十
    三條第一項、高速公路及快速公路交通管制規則第五條第一
    項及違反道路交通管理事件統一裁罰標準表分別定有明文。
四、經查：(一)受處分人駕駛車牌號碼：Ｘ九–○○○九號自用小
    客車，於九十六年六月三日下午三時二十三分許，在國道四
    號高速公路西向九點三公里處，因「行速一○五公里，限速
    九○公里，超速十五公里，經雷射測距一七○公尺」之違規
    事實，經國道公路警察局第三警察隊泰安分隊員警當場舉發
    。受處分人依限期到案申訴，經向原舉發機關查證違規屬實
    ，原處分機關遂於九十六年八月二日，以中監違字第裁六○
    –Ｚ三Ａ○○一一一六號裁決書，依違反道路交通管理處罰
    條例第三十三條第一項第一款、第六十三條第一項規定，裁
    處受處分人罰鍰三千元，並記違規點數一點，如逾期仍不繳
    納，依法移送強制執行等情，除為受處分人所不爭執外，並
    有內政部警政署國道公路警察局公警局交字第Ｚ三Ａ○○一
    一一六號舉發違反道路交通管理事件通知單、內政部警政署
    國道公路警察局第三警察隊九十六年七月十一日公警三交字
    第○九六○三七二九○三號函及原處分機關上開裁決書（均
    為影本）在卷可稽。(二)目前警政署配發由員警所使用之雷射
    測速槍，均係由政府統一購置。復因係國外先進科學儀器，
    在我國經濟部中央標準局尚未制訂檢定雷射測速槍之規範前
    ，乃適用國外檢定及出廠檢驗標準，並有國外出廠時之檢驗
    報告，且該檢驗合格文件業經我國駐外機關認證。是受處分
    人空言質疑上開雷射測速槍之準確性，尚無可取。(三)證人丙
    ○○於本院調查時，結稱：本件係伊於上開時地，執雷射測
    速槍測定受處分人在距離一百七十公尺處，超速十五公里後
    ，再加以攔停，並交由證人乙○○開單舉發。其當時有將雷
    射測速槍之螢幕給受處分人看，之後再將之交由證人乙○○
    ，復由證人乙○○負責開立舉發本件違反道路交通管理事件
    通知單，伊當時有將受處分人違規之上開數據口頭告知證人
    乙○○。當時在舉發地點前之約九百公尺或一公里處之國道
    四號西向十點二公里處，有依法樹立「前有測速照相」之警
    示標語等語，核與證人乙○○本院調查時，結稱：渠開立本
    件舉發違反道路交通管理事件通知單時，係依據證人丙○○
    所告知之數據及所交付之受處分人相關證件，加以填載。當
    時有在舉發地點前之約九百公尺或一公里處之國道四號西向
    十點三公里處，有依法樹立「前有測速照相」之警示標語語
    相符，並有證人乙○○當庭提出之照片一紙附於本院卷內可
    參。至受處分人固質疑：本件係於九百公尺或一公里前明顯
    標示「前有測速照相，已超過法定之三百公尺云云。惟本院
    認依道路交通管理處罰條例第七條之二第三項之文義，僅要
    求需於「至少」三百公尺前，明顯標示之，即該條項之規定
    並未明文限制需於多遠之內明顯標示之。故本件員警在明顯
    標示「前有測速照相」之告示牌後之約九百公尺或一公里處
    ，以雷射測速槍對受處分人攔測，於法尚無不合。(四)再者，
    雷射測速槍係使用光波及都普勒原理來測速，為一精密、精
    確之科技測速器。其特性為只能鎖定一個測速目標，確認違
    規車輛不會有錯誤，不易被違規者以反偵測設備偵測，偵測
    時間僅需零點三秒，不需要校正，可以連續紀錄超速車輛於
    觀測螢幕。由警察測速攔截後，出示觀測螢幕予違規者，作
    為確認之用，即執勤人員以雷射測速槍上方視窗內紅外線點
    瞄準被測車輛，經鎖定後，槍內螢幕即顯示其速度與施測者
    之距離，不受他車影響（雖有他車前後行駛或併行亦同），
    配合目視查看車道中車輛動態（清楚辨識），確認該鎖定車
    輛超速無誤後始予攔查；且該類型雷射槍係依現場攔檢所設
    計之測速器，駕駛人可當場檢視雷射槍行速顯示器所表示之
    數據佐證，故並無附屬照相功能，於事後並無法提示照片。
    準此，本件舉發員警縱事後未能提出任何照片，以資佐證曾
    以上開雷射測速槍測定受處分人確於上開時地，駕車超速行
    駛之事實。然因此等方式並未違背員警以雷射測速槍在高速
    公路上舉發超速之舉發執行方式，故並無礙於認定受處分人
    確有上開超速違規之事實。(五)另受處分人質疑：本件員警所
    為之上開舉發違反道路交通管理事件通知單，不符合行政處
    分之要件云云。惟上開舉發違反道路交通管理事件通知單在
    性質上，並非屬行政處分，僅係具通知性質之公文書，而應
    以原處分機關於九十六年八月二日，以中監違字第裁六○–
    Ｚ三Ａ○○一一一六號所為之裁決書，方屬行政處分。受處
    分人亦對此一行政處分（裁決書）依法向本院提起本件聲明
    異議，受處分人就此部分所認，尚有誤會（誤認上開通知單
    為行政處分），併予指明。(六)衡以常情，證人丙○○、乙○
    ○二人與受處分人互不相識，亦無怨隙，應無甘冒偽證重罪
    之險，虛構誣指受處分人有上開違規事實。今受處分人徒以
    ：因車內有妻女，不可能超速，其均維持時速八十公里行駛
    之詞，指摘原舉發不當，核屬無據。(七)綜上所述，原處分機
    關認定受處分人有上開違規事實，而依上開規定，裁處受處
    分人罰鍰三千元，並記違規點數一點，如逾期仍不繳納，依
    法移送強制執行，於法並無不合。是本件異議為無理由，應
    予駁回。
據上論斷，依道路交通管理處罰條例第八十七條第二項，道路交
通案件處理辦法第十九條，裁定如主文。
中　　華　　民　　國　　96　　年　　9　　月　   26　　日
                      交通法庭  法  官  唐敏寶
上正本證明與原本無異。
如不服本裁定，應於送達後五日內，向本院提出抗告狀。
                                書記官  賴玉真
中　　華　　民　　國　　96　　年　　9　　月　   26　 　日
